【裁判字號】    98,上易,1995
【裁判日期】    990119
【裁判案由】    詐欺
【裁判全文】
臺灣高等法院刑事判決                98年度上易字第1995號
上  訴  人
即  被  告  甲○○
選任辯護人  郭學廉律師
            林詮勝律師
            王雅婷律師
上列上訴人因詐欺案件，不服臺灣板橋地方法院96年度易字第
3541號，中華民國98年6 月30日第一審判決（起訴案號：臺灣板
橋地方法院檢察署96年度偵字第21753 號），提起上訴，本院判
決如下：
    主  文
原判決撤銷。
甲○○無罪。
    理  由
壹、程序方面
一、按被告以外之人於審判外之言詞或書面陳述，除法律有規定
    者外，不得作為證據，刑事訴訟法第159條第1項定有明文。
    是被害人乙○○、案外人癸○○及同案壬○○於調查局基隆
    市調查站之調查筆錄，依上開規定，自無證據能力。
二、又被告以外之人於審判外向法官所為之陳述，得為證據；再
    被告以外之人於偵查中向檢察官所為之陳述，除顯有不可信
    之情況者外，得為證據，刑事訴訟法第159條之1第1項、第2
    項分別定有明文，此係因上開偵查中向檢察官所為之陳述雖
    仍為審判外之陳述，但立法者衡量刑事訴訟法規定檢察官代
    表國家偵查犯罪、實施公訴，依法有訊問被告、證人、鑑定
    人之權，且實務運作時，偵查中檢察官向被告以外之人所取
    得之陳述，原則上均能遵守法律規定，不致違法取供，其可
    信性極高，為兼顧理論與實務為由，而對「被告以外之人於
    偵查中向檢察官所為之陳述」，例外規定除有顯不可信之情
    況者外，得為證據。本件證人乙○○分別於92年3月28日及4
    月14日於偵查中以證人身分向檢察官所為之證述均經具結（
    臺灣板橋地方法院檢察署92年度偵字第5193號偵查卷(一)所附
    上開92年3月28日及92年4月14日訊問筆錄）。再證人乙○○
    於原法院另案審理時亦結證在卷（原法院94年度易字第 559
    號刑事卷(二)所附95年2月9日審判筆錄）。是證人乙○○於偵
    查及原法院另案審理時既均經具結願負偽證罪之刑事責任後
    方為證述，在證據能力方面可認渠等所為證述之真實性可獲
    初步之確保。是綜上所述，證人乙○○於偵查中經具結後向
    檢察官所為之證述，尚難認有「顯不可信」之情況，自有證
    據能力。
三、被告以外之人於審判外之言詞或書面陳述，除法律有規定者
    外，不得作為證據。被告以外之人於偵查中向檢察官所為之
    陳述，除顯有不可信之情況者外，得為證據。公務員職務上
    製作之紀錄文書、證明文書，除顯有不可信之情況外，亦得
    為證據。又按被告以外之人於審判外之陳述，雖不符刑事訴
    訟法第159條之1至第159條之4之規定，而經當事人於審判程
    序同意作為證據，法院審酌該言詞陳述或書面陳述作成時之
    情況，認為適當者，亦得為證據；當事人、代理人或辯護人
    於法院調查證據時，知有刑事訴訟法第159條第1項不得為證
    據之情形，而未於言詞辯論終結前聲明異議者，視為有前項
    之同意，刑事訴訟法第159條之1、第159條之5第1項、第2項
    分別定有明文。經查，本院相關之供述或非供述證據，並無
    顯不可信之情況，檢察官、被告及其辯護人於準備程序中對
    本案之供述（除證人乙○○、同案壬○○於調查局及偵查中
    陳述外）、非供述證據均表示無意見而同意作為證據（本院
    卷第49頁背面），本院審酌各該證據作成之狀況，亦認為適
    當，依前揭規定，本案相關之供述、非供述證據，均有證據
    能力。
貳、實體方面
一、公訴意旨略以：被告及壬○○、楊秀琴（壬○○及楊秀琴 2
    人業經本院各判處有期徒刑2年6月確定）、己○○、庚○○
    、丙○○（己○○、庚○○及丙○○3 人業經本院各判處有
    期徒刑1年，均減為有期徒刑6月確定）等人共同基於意圖為
    自己不法所有之犯意聯絡及行為分擔，於民國（下同）91年
    間，渠等明知財政部並無命臺灣銀行提供較高存款利率以吸
    收民間游資之專案計劃，竟先推由丙○○、丁○○（經原法
    院另案通緝中）於同年6 月間，藉由基隆漁業電臺記者之不
    知情之戊○○介紹，認識不知情之臺灣省漁會（下稱省漁會
    ）理事張保吉，再由張保吉安排認識省漁會總幹事乙○○，
    對乙○○誑稱臺灣銀行有優惠存款，利率高於其他銀行，若
    將省漁會保管之各項基金解約，轉存臺灣銀行（下稱臺銀）
    ，臺銀可提供2.6%之優惠存款利率，另將給予0.5%之佣金，
    游說乙○○將省漁會保管之各項基金解約，轉存臺灣銀行，
    並承諾財政部會出具公文以為證明，使乙○○陷於錯誤，同
    意辦理轉存，出示臺灣區漁民海難救助基金定期存款明細表
    、臺灣區漁船海難救助基金定期存款明細表，並將臺灣區漁
    民海難救助金新臺幣（下同）3億元、輔導推廣業務費1億元
    ，合計4億元之存款予以解約，轉購如附表所示3紙臺灣銀行
    支票。丁○○乃將前開存款證明及支票影本等資料，經己○○轉交庚○○再轉交壬○○，並由楊秀琴轉交被告。被告等
    確認省漁會有資金轉存後，繼於同年7 月15日，再由被告、
    丁○○、丙○○、庚○○、己○○陪同壬○○及楊秀琴到省
    漁會乙○○辦公室與總幹事乙○○及財務組長辛○○等商討
    上開有關4 億元資金轉存臺銀之事宜，為證明財政部確有此
    以較高利率吸收民間游資之計劃，推由楊秀琴冒充財政部金
    融改革小組成員，專責財政部調集民間資金，並以事涉專業
    機密及參與專案成功後利益分享之意旨，復出具利益分配表
    及保密切結書，再度允諾予乙○○指定人及省漁會利益，以
    資取信，乙○○即表示願將已解約之4 億元資金購買之臺銀
    支票，以便轉存，惟表明須見到財政部公文始能進行轉存手
    續，嗣乙○○因久候前揭公文無著，向己○○、丙○○等追
    問，被告乃透過不知情之許再龍，由許再龍再透過劉麗芳介
    紹曾於銀行任職之不知情癸○○於同年7月15日至8月初間先
    後於臺北希爾頓飯店、三重市及臺灣銀行附近等地出面說明
    存款作業，圖說服乙○○盡快辦理轉存手續；惟乙○○、辛○○堅持須收到財政部核准之公文後始可辦理，但因甲○○
    、壬○○、楊秀琴一直無法提出財政部之公文，乃推由壬○○提議以乙○○名義先存入存款，或以臺灣銀行商業本票方
    式進行「私進公出」之轉存，即省漁會購買以臺灣銀行抬頭
    之臺灣銀行支票，以乙○○名義存入臺灣銀行之省漁會帳戶
    方式辦理轉存，圖謀從中取得上開臺灣銀行支票，惟乙○○
    及時任省漁會財務組長之辛○○所反對，而作罷，致未能得
    逞而未遂，因認被告犯有刑法第339 條第3項、第1項之詐欺
    取財未遂罪云云。
二、按犯罪事實應依證據認定之，無證據不得認定犯罪事實；不
    能證明被告犯罪者，應諭知無罪之判決，刑事訴訟法第 154
    條第2項、第301 條第1項分別定有明文。又犯罪事實之認定
    ，應憑真實之證據，倘證據是否真實尚欠明確，自難以擬制
    推測之方法，為其判斷之基礎；而認定犯罪事實之證據係指
    足以認定被告確有犯罪行為之積極證據而言，該項證據自須
    適合於被告犯罪事實之認定，始得採為斷罪資料（最高法院
    29年上字第3105號、53年台上字第656號判例意旨參照）。
    再依刑事訴訟法第161條第1項規定，檢察官就被告犯罪事實
    ，應負舉證責任，並指出證明之方法。因此，檢察官對於起
    訴之犯罪事實，應負提出證據及說服之實質舉證責任。倘其
    所提出之證據，不足為被告有罪之積極證明，或其指出證明
    之方法，無從說服法院以形成被告有罪之心證，基於無罪推
    定之原則，自應為被告無罪判決之諭知（最高法院92年台上
    字第128 號判例意旨參照）。刑法第26條規定行為不能發生
    犯罪之結果，又無危險者，不罰。故不能未遂，係指已著手
    於犯罪之實行，但其行為未至侵害法益，且又無危險者；其
    雖與一般障礙未遂同未對法益造成侵害，然須並無侵害法益
    之危險，始足當之。而有無侵害法益之危險，應綜合行為時
    客觀上通常一般人所認識及行為人主觀上特別認識之事實（
    例如：行為人自信有超能力，持其明知無殺傷力，但外觀完
    好，足使一般人均誤認有殺傷力之手槍殺人）為基礎，再本
    諸客觀上一般人依其知識、經驗及觀念所公認之因果法則而
    為判斷，既非單純以行為人主觀上所認知或以客觀上真正存
    在之事實情狀為基礎，更非依循行為人主觀上所想像之因果
    法則（例如：誤認以砂糖食於人可發生死亡結果）判斷認定
    之（最高法院97年度台上字第351號判決意旨參照）。
三、公訴人認被告犯有刑法第339 條第3項、第1項之罪嫌，無非
    以：(一)被告於調查、偵查、審判、原法院（另案94年易字第
    559 號詐欺案）之供述，(二)被害人乙○○於調查、偵查中之
    指訴，(三)證人楊秀琴於調查、偵查、審判（前揭另案）之證
    詞，(四)證人壬○○於調查、偵查、審判（前揭另案）之證詞
    ，(五)證人癸○○於調查、偵查、審判（前揭另案）之證詞，
    (六)證人許再龍於調查、偵查、審判（前揭另案）之證詞，(七)
    證人劉麗芳於調查、偵查、審判（前揭另案）之證詞，(八)證
    人辛○○、丙○○、庚○○、己○○於調查、偵查、審判（
    前揭另案）之證詞，(九)乙○○之陳情書、省漁會第14屆第 6
    次理事會會議紀錄臺灣區漁會海難救助基金存款明細表、臺
    灣區漁民海難救助基金存款明細表、發票人（臺灣合作金庫
    支票2紙、中國農民銀行三重分行支票1紙）共3 紙，(十)行政
    院金融監督管理委員會銀行局94年10月5 日銀局（五）字第
    0940027669號函，(十一)臺灣銀行營業部94年10月12日營一存字
    第09400095701 號函，(十二)利潤分配表、保密切結書，(十四)財政
    部所發內容「關於貴公司擬引進資金投資參與各項重大工程
    及民生建設計劃乙案，請逕向中央銀行申請等語等公文等證
    據為其論據。
四、訊據被告對於上開(一)財政部並沒有命臺銀提供較高存款利率
    吸收民間游資之專案計畫。(二)乙○○係省漁會之總幹事，且
    本案事涉臺灣區漁民海難救助金3億元及輔導推廣業務會1億
    元，合計4億元之存款解約轉存臺銀。(三)91年7月15日被告確
    與壬○○、楊秀琴2人向乙○○商討上開4億元資金轉存臺銀
    事宜。(四)被告將上開省漁會4 億元資金轉存臺銀之事告知許
    再龍，並由許再龍介紹癸○○向乙○○遊說資金轉存臺銀手
    續。(五)最後上開4 億元資金因故未能辦理轉存臺銀而未遂等
    事實並不諱言；惟堅決否認有何詐欺之犯行，並辯稱：伊係
    於91年7 月10日以後，始經由楊秀琴詢問，才獲悉本件省漁
    會有意轉存資金一事，而「臺灣區漁民海難救助基金定期存
    款明細表」及「臺灣區漁船海難救助基金定期存款明細表」
    ，係於91年6 月30日製作，省漁會總幹事乙○○為證明上開
    明細表之真實性，並於同年7月4日簽名蓋章；有關省漁會擬
    欲解約轉存臺銀定存之簽呈，則於同年7 月10日完成簽核手
    續，當時被告尚未獲悉省漁會資金轉存之事，自無從推由丙○○、丁○○去遊說乙○○之可能；另被告於91年7月15 日
    下午，前往省漁會之目的，在於確認壬○○所詢問，可否幫
    助省漁會資金轉至臺銀辦理較高利息定存之事實，且前往省
    漁會時，並無推由楊秀琴冒充財政部金融改革小組成員，專
    責財政部調集民間資金之行為，亦無介紹楊秀琴為財政部官
    員之情事，伊自始無詐騙乙○○之犯意等語；被告選任辯護
    人則以：依丙○○等人在調查局筆錄，可見本案起源於庚○○、己○○，此外並無其他證據可以證明被告與其他共犯有
    任何關聯，被告係於91年7 月10日以後始知有轉存事，自無
    同年6 月30日即指示同案己○○犯罪之可能，且上開利益分
    配表係被告所寫，亦與被告無關。依檢察官及原審所認定本
    件詐欺所圖標的是台支，以台銀為抬頭的支票，未經乙○○
    背書不可能轉讓，原審傳癸○○作證，98年2 月12日癸○○
    已證述清楚不可能背書出去，如此即無詐欺可能，故本件為
    不能犯。原審認定是為圖轉存利差，但對省漁會來說亦無任
    何損失，原審認定詐欺的構成要件即有疑問。被告主觀犯意
    是否與壬○○、楊秀琴等人有犯意聯絡，7 月10日乙○○在
    完成內部簽呈將海灘救助基金定期存款解約前，被告未出現
    過亦未與乙○○有所接觸，此部分亦己○○98年2 月18日原
    審陳述明確。而利益分配表、保密切結書上未有被告簽名，
    被告未獲取任何利益，被告是否有原審認定被告為幕後操控
    ，是有疑問。又91年7 月15日之前依卷內資料同案被告都未
    提到被告與他們有接觸之事實，顯見被告並無與同案被告有
    何犯意聯絡。被告與乙○○見面之時，利潤分配等都已寫好
    ，可見非被告所授意，利益分配表、保密切結書上未有被告
    簽名，被告亦抗辯不知道，被告未獲取任何利益。本件是乙○○與壬○○聯絡，被告也非原審認定的是幕後操控。原審
    認定被告犯罪不當，被告確無詐欺犯行等語置辯。
五、經查：
  (一)財政部（原業務單位金融局）於90、91年間並無辦理吸收民
    間游資專案，此有行政院金融監督管理委員會銀行局94年10
    月5 日銀局(五)字第0940027669號覆函在卷（原法院另案94年
    度易字第559號刑事卷(一)第234頁）可考。而臺灣銀行總行並
    無承辦、接受申請或諮詢辦理省漁會海難救助基金、輔導推
    廣業務費等轉存業務，此亦有該行營業部94年10月12日營一
    存字第09400095701號函在卷可佐（同上卷第236頁）足稽。
    又證人乙○○及辛○○於偵查中亦一再證稱辦理轉存過程中
    ，始終未看見該所謂財政部專案吸收游資有高利率之公文等
    情，足見財政部於90、91年間未曾以較高利率吸收民間游資
    專案而責由臺灣銀行承辦，此部分事實，至堪認定。
  (二)被告在另案於調查局陳述，因不具證據能力，理由已見前述
    ，則不論其內容是否有利於被告，均不得執為本案之證據。
    至其於偵查中則供明：「91年6、7月間我先認識壬○○，還
    有楊小姐（秀琴），然後透過許再龍認識癸○○，癸○○提
    出省漁會4 億可轉存台銀……」（臺灣板橋地方法院92年度
    偵字第5193號卷(一)第101 頁正、背面）；「我先認識許再龍
    ，再跟劉麗芳認識，與癸○○認識是在許再龍木柵公訓中心
    附近家中認識，壬○○跟我說他有一筆錢找轉存較高利息，
    因為我做生意，外面銀行有認識，所以他問我…楊秀琴是與
    癸○○一起認識……91年6、7月間有與癸○○、楊秀琴見面
    ，漁會的人直接跟癸○○說，癸○○主談，我聽到漁會說要
    看公文，癸○○拿不出來，後來壬○○、癸○○聯繫，因沒
    有公文，最後沒有成功……那天準備去開漁會帳戶及指定那
    家銀行，是癸○○要求有說是省屬行庫……利率是壬○○與
    癸○○在談……」（同上卷(二)第18頁背面、第19頁正、背面
    ）；而上開另案之公訴人並未起訴本案被告，該案審理時，
    亦未對被告以證人身分予以傳訊，則被告於該案審理中並無
    供述，應可確認。依被告上開供述，被告係於壬○○等人謀
    議說服被害人乙○○將省漁會上開基金轉存台銀以獲較高利
    息後，始認識壬○○等人，之前尚無參與上開謀議。從而被
    告上開供述，尚不足以證明被告自始參與該謀議，自難執為
    被告之論據。再者被告參與計劃將上開基金轉存之銀行，確
    為臺灣銀行並未擬轉存臺灣銀行以外之銀行或借予私人，此
    亦不足為不利於被告之論據。
  (三)證人乙○○於調查站之指訴，因不具證據能力，前已敘明，
    自不得執為被告有罪之論據。其於偵查中則證稱：「……丁○○、丙○○來找我說轉存利息較優厚原有百分之2.65，給
    我們百分之0.5 ，後來我與財務組長研究有同意，後來他們
    聯絡我，第一次藉口沒聯絡好，沒有成功，他們說要等財政
    部公文，第二次又要求轉我私人帳號再轉存省漁會帳……他
    們說有手續在台銀辦，我想沒有問題……我想他們說在台銀
    查證屬實才轉入我們帳戶，我認為應該沒有風險……」（同
    上卷第99頁背面、第100頁正面）；「91年7月初第一次說轉
    移資金之事是丙○○、丁○○，是說轉移台銀1 年期存款，
    利率較高1年給百分之2.65優惠……」（同上卷第108頁背面
    、第109 頁正面）；至原法院前揭另案審理中證稱：「在91
    年6、7月份的時候，透過省漁會理事長張保吉之介紹，認識
    丙○○、丁○○，他們3 人到辦公室找我，表示臺灣銀行有
    優惠存款，利率高於其他銀行，表示有專案存款，利率有 6
    點多，鼓勵我們轉存到臺灣銀行。我不知道轉存這件事但他
    們表示會有財政部的公文發給我們，讓我們辦理轉存，這些
    訊息最早是丁○○、丙○○告訴我的，陸續有小陳、事後我
    知道他是壬○○，另外有己○○、廖先生，後來我知道是庚○○，還有王先生，我不知道他的真實姓名，還有楊小姐，
    就是在庭的楊秀琴，在我們等候財政部公文期間，丁○○說
    己○○可以作為企業主與銀行之間的橋樑。在轉存一、兩次
    沒有成功後的某日下班之後，我與己○○在省漁會力行路、
    重陽路附近的小學操場見過但沒有深談，那次應該是我與己○○第一次見面。我與她見面不到一分鐘，沒有深談，當時
    我認為只要公文能到我的手上，不論她是誰，我們就依法辦
    理，但之後我有在電話中向己○○催過公文的事情。91年 6
    、7 月間，丙○○、丁○○等通常是4、5個人為了此事找我
    ，罪早是丁○○及丙○○找我，當時的利率是表示要高於一
    般銀行的牌告利率，詳細的利率我忘記了，我是認識丙○○
    、丁○○之後，之後的接洽過程壬○○曾經出現，而且壬○○曾經打電話給我，告訴我轉存的一些手續，因為丁○○要
    求我們漁會各地的存款餘額證明，並且要我們購買臺灣銀行
    的支票作為即將轉存的存款，丁○○所講的資金證明應該就
    是指這個。……存款餘額證明是在我的辦公室交給他們，因
    為他們是一起來，我無法確定是交給誰，我說說的他們就是
    指被告等因為他們分批來大約10次，來的人都不一定，所以
    我無法確定交給誰其他被告都是丁○○介紹來的，我認為我
    交給誰並不重要，他們都是一體的。所謂的彩色資金證明應
    該就是台支，台支的影本並不是我保管，至於財務組長影印
    後交給誰我不清楚，台支影本應該是財務組長交出去的，因
    為這是財務組長及出納業務……這3 張台支是由財務組長在
    91年7 月15日所購買的，他是否當天就把影本交給他們，我
    不清楚。財務組長是辛○○。是我們購買台支之後，他們才
    來拿台支的影本，至於是誰來拿，我不記得……我未查證利
    率較高的情形，因他們中有人表示是財政部官員及國際的律
    師，我當時認為以公文為憑，……是丁○○告訴我公文的事
    ，是丁○○，他表示會有財政部同意我們轉存，當時我們認
    為不需要查證，而且無從查證，只要依照公文辦理即可，所
    以我不相信他們個人的陳述，我只相信公文的內容，認識楊
    秀琴地點是在辦公室，我認識楊秀琴是在91年6 月間，是在
    認識丙○○及丁○○後，但詳細時間我無法確定，我最先認
    識丁○○、丙○○，後來他們二人帶著庚○○、楊秀琴、壬○○、王先生等人過來。我們並不主導利潤分配，他們如何
    分配利潤我們不過問，這並不表示我們同意他們之間的利潤
    分配，因為我們無從表示意見楊秀琴在漁會的辦公室找我，
    他們之間介紹時是表示楊秀琴是財政部的專員。我與楊秀琴
    沒有單獨見面，楊秀琴都是跟他們一起來，我與楊秀琴接觸
    過5、6次，都是在漁會的辦公室，但是在辦理轉存的時候，
    她也有出現，我與她在接洽當中有一般寒暄，但沒有單獨談
    過話，他們一開始表示是依照財政部的公文辦理，如果公文
    沒有下來，他們會去追，等到有公文時，他們會在臺灣銀行
    拿給我看，但後來一直無法辦理轉存，等不到公文我就一直
    催丁○○，業務的手續都是壬○○指示我如何做，因此丁○○找己○○，表示己○○可以作為企業主與銀行的橋樑，至
    於臺灣銀行把我們轉存的款項如何應用，我們不予置喙。約
    了兩次到臺灣銀行都無法轉存，丁○○繼續與我保持聯繫，
    並介紹己○○給我認識，丁○○表示己○○已經找到企業主
    要向臺灣銀行借這筆錢，叫我們不要急……是在整個接洽的
    過程的某次，看過保密切結書，他們曾經拿出來過，當時是
    丁○○與壬○○與我接洽比較多，內容我有看過，但沒有詳
    細看，內容大概是不能洩漏業務機密，至於是誰拿給我看忘
    記了。當時多是壬○○與我聯繫，表示銀行作業，要我們人
    員配合要我們到臺灣銀行總行前面附近的咖啡廳等候公文，
    當時已經準備要轉存，但一直等，都沒有結果，所以沒有進
    去銀行，因為沒有等到公文，我剛剛說的台銀附近的咖啡廳
    就是指希爾頓飯店裡面的咖啡廳，當時還有漁會的財務組長
    辛○○及會計。該次轉存不久後，又再見癸○○一次面，當
    時理事長也有到場，第二次見面的時候，癸○○出示他的銀
    行經理名片給我們理事長，才知道癸○○的身分。之前我們
    並不清楚癸○○是銀行經理，在接洽當中，壬○○提到要用
    我的名義先存入存款，但我拒絕……」（原審卷(二)第58頁至
    第71頁），由證人乙○○上開證言可見被告係於丁○○、丙○○等人先與證人乙○○洽談轉存基金事因一直未能提出財
    政部公文以取信證人乙○○被告始於91年7 月15日與丁○○
    、丙○○等人至證人乙○○辦公室洽談基金轉存事，且被告
    始終未與證人乙○○對口洽談，此外，證人乙○○堅決以漁
    會名義轉存基金予臺灣銀行，轉存予其他銀行或個人則為證
    人乙○○所不同意。而上開證言尚不足以證明被告自始主導
    基金轉存臺灣銀行獲取較高利息。
  (四)證人楊秀琴於調查時證以：「91年6、7月，……巧遇友人綽
    號王董（即被告）向我提及他有來找負責辦理資金存款業務
    ，剛好小陳（即壬○○）有一筆資金要轉存，我便介紹他們
    2 人見面認識，我祇是介紹王董與小陳認識，後續都由雙方
    自行聯絡，我並未參與……」（前揭偵查卷(一)第11頁背面、
    第12頁背面）；其於偵查中證稱：「……我不知道王董（即
    被告）姓名，與壬○○在媽祖庵認識，王董是在黨部認識，
    91年7 月15日與壬○○去省漁會去找黃總幹事（乙○○），
    是壬○○找我去，王董載我去……」（同上卷第112 頁背面
    ），其於原法院前揭另案審理中拒絕作證，原法院認符刑事
    訴訟法第181 條規定，而許可證人楊秀琴拒絕作證，故無證
    人楊秀琴前揭另案審理中之證言，附此敘明。依證人楊秀琴
    上開證言，本案有關以省漁會基金轉存臺灣銀行乙事，肇始
    於同案壬○○招攬證人乙○○提供省漁會上開基金，而證人
    楊秀琴因而引見被告與同案壬○○會面，被告於91年7 月15
    日前往省漁會見證人乙○○前，並不知悉，亦未參與轉存事
    宜，足見被告並非自始與同案壬○○等人有謀議在先之犯意
    聯絡。
  (五)證人壬○○於調查所為之陳述，因不具證據能力，理由已見
    前述，則上開陳述自不得為被告有罪之證據。至其於偵查中
    證以：「楊秀琴介紹癸○○給我認識，庚○○有交給我一份
    台支證明……去咖啡廳是與楊秀琴約好，是楊秀琴打電話叫
    我去，……楊秀琴給我號碼，叫我傳真台支影本給癸○○，
    後來要求會面，在咖啡廳內就有這張傳真影本，……7 月15
    日見面時有庚○○、楊秀琴、我，還有己○○在外面……」
    （前揭偵查卷(一)第113 頁正、背面）；「分配表、切結書、
    支票影本是庚○○交付我的，所以我才相信是真的，依此省
    漁會可得百分之2.6的利息共1040萬元，總共要做到百分之8
    ，我祇是轉給楊秀琴……」（同上卷(二)第4 頁正、背面）；
    其於原法院另案審理時證稱：「庚○○透過黃富華向我詢問
    有無存款利息比較高的金融機構，我告訴庚○○沒有辦法，
    因為利息太高，但我可以問問看，我才會打電話問楊大姐即
    楊秀琴，楊秀琴表示她有要去問問看。楊秀琴答覆我後，表
    示原則上可以承作，但要我準備資料，甲○○要我去漁會確
    認……我問楊秀琴是否有利息比較高的金融機構，她表示利
    息那麼高簡直瘋了，一定沒有人承作，但她還是會幫我問看
    看，我打電話催問楊秀琴，她表示有問到壹個王董即甲○○
    ，她要確認信件事情，我詢問這件事情，是在91年7 月15日
    去省漁會的前幾天，我只是要去確認而已，而且王董（指被
    告甲○○）只是要我們去確認……因為王董嫌她（指楊秀琴
    ）傳話不清楚，所以要我直接跟王董聯繫……問：利潤分配
    表上的金額是由何確認？答：我先問楊大姐即楊秀琴，她再
    問王董即甲○○……問：公進公出的內容是否由甲○○及楊
    秀琴所主導？答：我原本只認識楊秀琴，楊秀琴詢問甲○○
    ……問：為何甲○○介紹你認識癸○○？答：因為乙○○要
    求看公文，所以我反應給王董，王董就表示安排陳先生解釋
    這件事情，確定是否有一份公文，並且安排在希爾頓飯店，
    所以我才認識癸○○……問：本件如果作成，你是否有佣金
    ？答：我跟王董談過，他表示可以有紅包就不錯了，沒有佣
    金……問：你如何與乙○○洽談轉存的事情？答：甲○○當
    時安排癸○○解釋存款的事情，因為乙○○要求看財政部公
    文……甲○○要我催漁會的人趕快見面，漁會也有詢問安排
    的情形為何……問：轉定存的事宜說明是由你說明還是甲○○？答：是甲○○，我也不敢說」（原法院另案卷(三)第33頁
    以下至第43頁），就上開證言，互為參證以觀被告與壬○○
    、楊秀琴對於漁會基金轉存乙事著力甚深。惟被告參與上開
    轉存行為，均於同案楊秀琴同案承作上開基金轉存後，且被
    告所擬轉存之銀行均以證人乙○○指定之臺灣銀行，並未考
    慮或著手轉存於臺灣銀行以外之銀行或個人。此益見被告尚
    非自始與同案壬○○等人謀議，被告進行上開基金轉存，乃
    意圖謀求較高利息，並非謀取將上開基金之所有，亦非供作
    他用，檢察官起訴被告謀取前揭台灣銀行支票，即非有據。
  (六)證人癸○○於偵查中證以：「91年7 月18日劉麗芳介紹我到
    木柵公訓中心，許再龍就認識王幹雄2 人，他們提到有1 筆
    存款可做，告訴我如有銀行不接受定存，他可安排銀行，楊
    慶榮說的，後來楊慶榮跟我說這筆資金早就開出去，後來我
    們約在希爾頓吃早點……在三重咖啡廳我也有去，且出示證
    件，後來我先走，之前我一個人都不認識……認識楊秀琴是
    陳國屏介紹的……我是王幹雄與我對口」（前揭偵查卷(二)第
    115頁）；「我是照劉麗芳在91年7 月中、下旬跟我提到有1
    筆許再龍先生介紹臺灣省漁會要辦存單乙事，台支已開出去
    很多天了，問我們可否做出任何提議或協助他……」（同上
    卷(二)第4頁背面、第5頁正面）；其於原法院前揭另案審理中
    證以：「本案前我均不認識壬○○、楊秀琴，是在漫畫王餐
    廳才見到壬○○，法院開庭時才見到楊秀琴，去希爾頓吃早
    餐是被告約我去因當時第一次見面，我不認識漁會的人，但
    被告有介紹，……談話不到3 分鐘，我就跟劉麗芳離去，我
    原本不認識被告，是劉麗芳在91年7 月底向我表示他的大哥
    許再龍有事情要問我，所以劉麗芳帶我去她大哥許再龍的家
    ，才見到報告，……被告表示要我幫忙，我說如果可以幫忙
    的話，他表示省漁會的事情要我幫忙，我說如果可以幫忙的
    話，他表示省漁會的事情要我幫忙，因省漁會的台支已經開
    出，要我協助他找銀行存款，我向他表示這麼大筆資金並不
    是所有銀行都可以接受，……在漫畫王時，乙○○堅持要看
    公文，但我表示存款根本不需要公文乙○○氣憤，就帶著漁
    會的人走了。……我沒聽過漁會的人說財政部在吸收民間資
    金，但有聽被告如此說……」（原法院前揭另案審理卷第46
    頁至第49頁），依上開證言可見，證人癸○○見到被告時，
    同案壬○○等人與證人乙○○已就基金轉存事如何分配利潤
    達成協議，證人癸○○係應被告之託而尋求願接受高額定存
    之銀行尚不足以證明被告與同案壬○○等人早已謀議。
  (七)證人許再龍於調查時證以：「我與王先生（即被告）係經由
    營建友人楊永成介紹認識，劉麗芳則是我在桃園、林口等地
    從事土方工程時輾轉經友人介紹，而癸○○是由劉麗芳介紹
    至於楊小姐（即楊秀琴）則全然不認識……7 月15日王先生
    曾來我家做客時向我表示，已找到4 億元金主，但因他不具
    主管身分，無法當面與金主商談轉存事宜，恰巧劉麗芳在我
    家做客，劉麗芳當場表示友人癸○○為銀行經理，並允安排
    王先生見面商談資金轉存手續。隔日劉麗芳邀癸○○共同前
    來我家與王先生見面，王先生再度提及4 億元資金轉存乙事
    ，惟癸○○表示要與金主當面洽談，始能透過他銀行人脈辦
    理後續事宜……」（前揭偵查卷(一)第16頁背面、第17頁正面
    ），其並於原法院前揭另審理中作證，自無證詞，而依其上
    述證言，91年7 月15日其與被告見面時，被告尚未與證人乙○○見面被告因而請證人許再龍邀證人癸○○洽談上開基金
    事被告於91年7 月15日前尚未與乙○○洽談上開金轉存及分
    配利益事應可確認，而同案壬○○等人於該日前已與證人乙○○達成分配利益之協議被告自無與同案壬○○謀議之可能
    則證人許再龍上開證言自不足為被告不利之論據。
  (八)證人劉麗芳於調查時證以：「我與許再龍原為舊識，91年 7
    月間中旬向我提及有1 筆資金要辦理定存業務，許再龍因知
    我與癸○○認識，故透過我介紹與癸○○會面……91年6、7
    月間當日與癸○○在希爾頓共進早餐，隨即離去，我並不認
    識乙○○，亦未與乙○○等人論及其他事情……」（前揭偵
    查卷(一)第18頁背面、第19頁正面）；其於原法院前揭另案審
    理中證以：「之前，許再龍告知有台支已經開很多天了，需
    要轉為銀行的定存，希望我介紹銀行的人，看是否可以存入
    銀行作為定存，我就介紹癸○○，因為他是銀行退休，而且
    是我的好友，所以我就介紹癸○○與許再龍、甲○○認識。
    到許再龍住處時，也有談到定存這件事情。之前事先在電話
    中談到這件事情，叫我過去他住處，問我是否可以介紹銀行
    的人，是甲○○提出台支影本給許再龍，我有看到。由癸○○電話中問了一個電話號碼，由許再龍傳真台支影本過去確
    認，對方收到傳真後，隔了兩、三小時對方向癸○○回應該
    支票已經開出來很久，不能處理。」（前揭原法院另案審理
    卷(二)第151頁至第153頁）。稽之上開證言，證人劉麗芳係於
    證人許再龍已覓得上開基金後，經由證人劉麗芳引介，被告
    始與證人癸○○認識，此尚不足以證明被告於癸○○認識前
    已與同案壬○○完成謀議，自難為被告不利之論。
  (九)證人辛○○於調查時證述：「今年7 月初乙○○向我表示台
    銀可提供2.6定存利率，額度4億元資金，我隨即在7月9日抽
    調漁民海難救助基金3億元及輔導推廣業務費1億元，同時簽
    呈乙○○獲准決行，迄15日乙○○邀1男小陳（壬○○）、1
    女在辦公室會面……該名小陳男子要求以台銀商業本票交換
    ，我認為必須以定期存單進行轉存，……7 月中旬，乙○○
    邀我前往臺北市希爾頓飯店與5男1女會面……該名自稱小陳
    男子表示上級同意以定期存款進行轉存手續，並允諾以正常
    方式在台銀營業部櫃台辦理各項手續……」（同上卷第47頁
    背面、第48頁正面）；其於偵查中證以：「7 月中旬有一陳
    姓男子與一女子來省漁會來跟我說一、要台銀本票，二、祇
    總幹事1 人去我不肯，他們又回去，後來他們5男1女又約我
    去希爾頓說，其中1 人自稱退休銀行經理（按即癸○○），
    他說可以用定存單，我說錢要在我這邊，他說可以，他就回
    去了，……」（同上卷第93頁正面）；其於原法院前揭另案
    審理中證以：「時間已久我不記得了，當時是乙○○擔任總
    幹事，他告訴我財政部有缺資金，希望從民間調度資金，臺
    灣銀行可以給予省漁會較高的利率2.6 ，比一般銀行的利率
    2.1 高，而且有百分之5左右的業務經費，存款是4億元。後
    來有解約，解約後，我們買了台銀的支票，就由出納保管。
    ……壬○○當時跟一位小姐到省漁會，乙○○當時有跟我介
    紹，他當時叫我叫他小陳就好，我所說的是壬○○第一次到
    省漁會的事情。我們彼此只有寒暄而已，除此之外，有在希
    爾頓飯店跟他談過話。去希爾頓是因為乙○○告訴我去台銀
    要有乙○○的簽字名片，但是我認為只有乙○○能進去銀行
    ，而我是財務組長卻不能進去，這樣不對。事後才知道是假
    的，當時乙○○要去台銀的時候，要求只能由乙○○進去跟
    台銀的人接洽我就覺得懷疑，而且不能拿定期存款單，要用
    本票存款，但我認為省漁會是公家單位，不能拿商業本票。
    ……我們沒有收到公文，但對方表示有財政部的公文，當時
    我向乙○○報告是否等候財政部的公文，這些都是乙○○跟
    我講的，至於是否是壬○○跟乙○○如此說明，我不清楚。
    公文的內容我也不清楚，乙○○告訴我是財政部資金有缺口
    ，公文的內容應該是講這件事情。最後也沒有相關公文或財
    政部官員到省漁會。……因為沒有財政部公文，所以我們懷
    疑，沒有存入台銀。在希爾頓的時候，第一次出納沒有去，
    第一次對方表示如果我們存入兩張台銀支票，台銀會開兩張
    同樣面額的本票給我們，到時候我們再去領，我說不能這樣
    ，我堅持一定要有定期存款單，不能只有本票，第二次去的
    時候，對方同意給我們定期存款單，但要求要將台支存入乙○○的私人帳戶，當時並沒有提到受款人是誰，存入乙○○
    的私人帳戶，該定期存款單不可能以省漁會為受款人，我也
    認為這樣做不行。第三次約在台銀總行附近的咖啡店，當時
    有總幹事、出納、我、會務組長等候，當時我們要求要看到
    財政部的公文，但一直沒有看到，所以我們就離開了。與被
    告等見面時，當時有1 個銀行退休的經理，被告等人中是否
    有當時在場的人我已經沒有印象，有1 個自稱是銀行退休的
    經理在希爾頓見過兩次，第三次即台銀附近會面一次看過，
    他為何會到現場我不清楚，不過他有提到銀行的作業他很清
    楚，他可以幫得上忙」（原法院前揭另案審理卷(二)第135 頁
    至第139 頁），上開證言均未提及本案被告如何參與與上開
    基金轉存臺灣銀行，亦未證述被告如何對證人乙○○施詐，
    自不足為被告不利之論據。證人丙○○於調查時供證：「我
    是在91年6 月間丁○○向我表示，如能介紹農漁會大額存款
    （億為單位轉存臺灣銀行、第一銀行，除可享有百分之 2.6
    優惠利率，並由借方負責農漁會定存解約造成的損失，丁○○表示一旦事成將給我紅包作為仲介費用，嗣因基隆區漁會
    可動用資金不足而作罷……91年7 月間張保吉邀約丁○○、
    我共同前往省漁會辦公室……商談台銀以專案方式吸收農漁
    會大額存款，利率比一般銀行為高……丁○○隨即對外聯絡
    請示利率最高幅度，最後決定以百分之2.6 作為轉存利率，
    另提高為百分之0.5 補貼省漁會定存解約損失……」（同上
    卷第35頁背面、第36頁正面）；證人丙○○於偵查中復供證
    ：「我與戊○○是朋友，丁○○對我說些優惠之事，我就告
    訴戊○○，請她想想辦法……」（同上卷第111 頁正面）其
    於原法院前揭另案審理中證以：「之前，我就認識丁○○，
    我是透過戊○○、張保吉帶我到省漁會時才認識乙○○，因
    丁○○表示他本來從事珠寶生意，現從事金融介紹，他表示
    臺灣銀行的存款利率較多，要我幫忙介紹機會，丁○○有提
    到農漁會基金，但我表示不認識農漁會的人，剛好遇到戊○○，才介紹省漁會，我到乙○○辦公室，有張保吉，我載丁○○去辦公室，我在乙○○辦公室看張保吉，……當天祇單
    純載人去省漁會，我不知他們談論內容，此後，我就沒去過
    省漁會，我祇有幫忙送東西，但不知文件內容……洽談中，
    丁○○是到外面打電話給人，並提到是否可以提高一點，我
    聽到利率是百分之2 點多……」（原法院前揭另案審理卷(三)
    第14頁至第16頁），依上開證言，91年7 月15日，被告前往
    省漁會見證人乙○○前，並未與同案壬○○或同案丁○○等
    人洽談有關省漁會基金轉存事，自不足以證明被告自始與同
    案壬○○等人有犯意聯絡。證人庚○○於調查時證以：「91
    年年初友人壬○○向我表示，他有門路知道財政部有一個吸
    收民間游資專案，如能介紹至台銀做1 年期定存（以億為單
    位，至少要5 億），該定存可享較當時銀行牌告利率百分之
    2.1為高之2.6利率外，我們介紹人可獲介紹費，我將此訊息
    告訴丁○○、己○○等人一齊合作，91年6 月間己○○告訴
    我丁○○那邊有省漁會要轉定存案子，……壬○○要求丁○○準備資金報備文件，事後己○○將省漁會原有定存單影本
    等資料交給我，我再交給壬○○，其後我與丁○○、己○○
    、壬○○等人與乙○○見面，……由壬○○與乙○○商討轉
    定存流程，其後己○○約丁○○、我（我再約壬○○）、壬○○帶楊秀琴一起至省漁會與乙○○商討轉存事宜，我祇是
    外面，未進入參加討論至於後續都由壬○○與乙○○接洽，
    我就不清楚了」（同上卷第26頁背面、第27頁正面）；其於
    偵查中供證：「己○○跟我說有轉存台銀之事，有此路可走
    用買定存，我知壬○○有做這行，有優惠利率辦定存可辦，
    請我想辦法找人……」（同上卷第114 頁背面）；其於原法
    院前揭另案審理中供證：「壬○○的優惠轉存案係己○○給
    我，我交給壬○○……，第一次是己○○帶我、丁○○、壬○○去找乙○○第二次是我與丁○○、楊秀琴去找乙○○…
    …壬○○於第二次見面時介紹說有個大姊在財政部上班，他
    當天叫楊秀琴「楊大姊」，我知道楊秀琴是壬○○之上手…
    …利潤分配表是己○○向我索取空白表，填妥後與保密切結
    書拿給我轉交壬○○，也同時拿臺灣區漁民海難救助基金定
    期存款明細表一起交給壬○○」等語（原法院前揭另案審理
    卷(三)第21頁至第27頁），上開證言均未指證被告有參與本件
    轉存洽商行為自難執為被告與其他共犯施詐之論據。證人己○○於調查時證以：「91年6、7月間被告庚○○向我表示，
    如能介紹金主提供資金轉存臺銀、一銀定存可享較一般銀行
    為高之利率，並由付費方補貼金主解約之損失，我將此事告
    知丁○○，經胡某安排陪同前往省漁會，胡某將省漁會4 億
    元資金可轉存資料交我，再轉交庚○○……嗣由丁○○、小
    陳（即壬○○）、楊小姐（即楊秀琴）去與乙○○談資金轉
    存臺銀定存，事後均由庚○○、小陳、楊小姐與乙○○接洽
    相關事宜……我是由庚○○得知小陳、楊小姐為本次吸收農
    漁會轉存臺銀案的窗口，其中楊小姐為財政部官員……是庚○○向我提及財政部未來新公文僅能在臺銀總行經理室閱覽
    ，證明財政部確有吸收農漁會資金轉存專案……我有打電話
    給丁○○轉告乙○○，因付費方行程無法配合臨時取消，庚○○表示付費方即為借錢公司之事」等語（前揭偵查卷第29
    頁至第31頁）；其於原法院揭另案審理中證以：「因為我的
    上手庚○○要我跟丁○○去拜訪乙○○，他表示他有壹個衍
    生性的商品，要我替他介紹金主，他表示專案的內容是存款
    金額超過100萬元存入七大行庫，利息會比較高。我有交付
    漁會的資金證明給庚○○，我是跟丁○○拿的，但我並不是
    要丁○○拿臺灣銀行支票，我當時也沒有台支的影本。關於
    佣金的支付，我只知道我的上手，我認為應該是銀行要支付
    給我，因為當時我相信庚○○，因為當時有提到一份公文，
    我也相信他們會把佣金分給我們，所以當時才會有不可撤銷
    支付憑證，佣金當然是由付費方的庚○○給我，但庚○○背
    後還有誰負責操作我不清楚，庚○○他沒有介紹楊秀琴給我
    認識，我是陪同庚○○到省漁會，他們在談事情時，我是在
    外頭，當時我有聽到談話中有一位女性談到她是財政部的大
    姐，所以我才轉述這件事情，但我不記得在庭的被告是否當
    時自稱是財政部大姐的人，因為我沒有特別注意，我告訴丁○○本件利潤多少及差價，丁○○問我有無公文，我表示現
    在還不清楚，但他把資料交給我，我就可以交給我的上手去
    評估，他們就知道如何處理。乙○○沒有辦法直接見到我的
    人，一定是透過丁○○，但我沒有跟丁○○表示過我是跟企
    業主聯繫，之後乙○○才跟我聯絡，但這是我知道他們條件
    談不攏的事情，我想丁○○應該會把事情都推給我，乙○○
    也曾經打過一次電話給我。我約在91年2、3月間認識庚○○
    後，就開始討論本件，……台支影本是在91年7月15日前7
    日由丁○○拿給我。詳細情形我忘了，也就是我跟丁○○談
    這件事情之後兩三天，他就拿給我，台支影本確定是兩張，
    1張金額為3億多元，1張是九千多萬元，但之後為何變成3張
    我不清楚，我本來不願意跟丁○○拿台支，因為當時我強調
    丁○○提出省漁會的資金餘額證明，而不是台支影本。我先
    拿到台支影本後，過幾天庚○○才安排到乙○○辦公室，91
    年6月間，我是先拿到資料後，庚○○約我在二二八公園附
    近的咖啡廳，我把資料交給庚○○，庚○○簽不可撤銷支付
    憑證給我，我縱使有看到其他人，但我也不認識他們，我當
    時有看過在庭的壬○○，當時他叫小陳，真實姓名是我開庭
    之後才知道的……」（原法院前揭另案審理卷(三)第5頁到第
    12頁），依上開證言所示，同案己○○早在91年7月15日以
    前，即與庚○○、丁○○、壬○○談妥省漁會其金轉存臺灣
    銀行事宜，並已確認其利益分配方法，其間被告均未參與，
    自難憑上開證言認定被告亦參與上開謀議而有犯意聯絡。
  (十)證人張保吉於調查時證稱：「91年6 月間，經由戊○○介紹
    認識丙○○，……因我對省漁會存款作業方式不太清楚，我
    就告訴她2人可代為介紹乙○○，7月初我約丙○○在乙○○
    辦公室見面，丙○○偕丁○○來，並與乙○○討論優惠存款
    事宜……」（前揭偵查卷(一)第41頁背面）；其於偵查中證以
    ：「與丙○○見面，戊○○與她好像說些政府協助廠商重建
    之事，但我沒有很熟，就說介紹省漁會總幹事給他，後來她
    們說什麼我不知道，丙○○提到另一人丁○○，後面的事我
    不知道，乙○○沒有私下透過我查事情……」（同上卷第91
    頁背面、第92頁正面）。證人戊○○於調查時證稱：「91年
    6 月間丙○○告訴我財政部有一專案，要以很高存款利率吸
    收民間遊資，協助政府公共建設支出，如有認識農漁會團體
    可介紹，我先介紹基隆區漁會，因祇有3000萬元不符條件而
    作罷，……我想到張保吉，乃約小火鍋店給他們二人見面，
    丙○○提該專案，希望張保吉代為介紹省漁會進行存款轉存
    作業，至於後續如何，我不清楚……」（同上卷第41頁背面
    ）；其於偵查中亦證稱：「91年7、8月間有介紹丙○○認識
    張保吉，因丙○○說財政部有專案，如農漁會可轉存臺銀、
    農銀、土銀利息可轉高，……張保吉想知詳情，我就介紹丙○○給張保吉認識，他們二人如何談，我就不知道……」（
    同上卷第90頁背面）。同案丁○○於調查時供證：「91年 6
    、7 月間，我向丙○○表示，如能介紹農漁會大額（億元以
    上）存款轉存臺灣銀行、第一銀行，除可享有較一般銀行為
    高之利率，並由借方補貼農漁會因定存解約損失，事成將給
    丙○○紅包，經丙○○安排，陪同前往與乙○○、張保吉見
    面，洽談轉存可能性，乙○○要求利率提高至百分之2.6 以
    上，我表示要向上請示，經電話聯絡當場允諾可進一步討論
    ，……其後我與己○○、小陳（壬○○），楊小姐（楊秀琴
    ）等4 人前往與乙○○再次會談，我在外面不知詳情，但己○○談論完畢後，即向我表示一切已談妥……後續事宜均由
    己○○等自行與乙○○協商，我不知情……」（同上卷第32
    面背面、第33頁正面），此外，同案丁○○並未於偵查中有
    任何供證。綜上上開證人之供證，渠等均未證述被告於91年
    7 月15日前有參與上開基金轉存臺灣銀行之事宜，益證同案
    壬○○等人謀議如何轉存取高利及如何分配利益時，被告均
    未參與或居中引介，則上開供詞自不足為被告不利之論據。
  (十一)乙○○之陳情書（同上卷第67頁至第69頁），係證人乙○○
    因省漁會第14屆第6 次理事會決議解聘其職務，其因而提出
    申辯，其對於本件基金轉存案之行為不構成嚴重缺失所為說
    明，其內容並未敘及遭詐騙之情事，自無提及被告與其他共
    犯有犯意聯絡之情形，自不得執為被告不利之論據。再者，
    臺灣省漁會第14屆第6 次理事會會議紀錄（同上卷第51頁至
    第69頁），其中討論證人乙○○調動上開基金4 億元，未向
    理事長報告乙節，證人乙○○亦於該會議中說明，該會議中
    並未論及被告或同案壬○○有無施詐行為，上開紀錄核與本
    案待證事實無必要關聯，自難為被告有罪之證據。至於臺灣
    區漁船海難救助基金存款明細表，臺灣區漁民海難救助基金
    存款明細表，臺灣省合作金庫支票2 紙，中國農民銀行支票
    乙紙（同上卷(二)第13頁至第15頁）乃臺灣省漁會海難救助基
    金4 億元之證明，核與被告有無詐騙行為無關，自亦不得為
    被告有罪之證據。
  (十二)行政院金融監督管理委員會銀行局94年10月5日銀局 (五)字
    第094027669號函（原法院前揭另案審理卷(一)第234頁）中說
    明一、（略）二、關於貴院（原法院）所詢，來函所附函件
    為財政部依據行政院祕書處指示函覆華威國際建設開發股份
    有限公司，惟該函未提及吸收民間遊資之議題，另民國90年
    、91年間本局並無所稱吸收民間遊資專案，此僅為同案壬○○等構成本案詐欺罪之論據，惟此尚不足以證明被告與同案
    壬○○等人自始有犯意聯絡與行為分擔。
  (十三)臺灣銀行營業部94年10月12日營一存字第09400095701 號函
    （同上卷第236 頁）主旨為：承囑查覆是否曾承辦或接受申
    請、諮詢辦理臺灣省漁會漁民海難救助基金、漁民海難救助
    基金，輔導推廣業務費等轉存業務乙案，經歸戶查詢本行電
    腦檔案中，並無該等資料。此固足以證明本案共犯壬○○等
    人對證人乙○○施詐之證據，惟該函尚不足以推論被告與同
    案壬○○有犯意聯絡及行為分擔，自亦不得執為被告有罪之
    依據。
  (十四)財政部所為「關於貴公司擬引進資金投資參與各項重大工程
    及民生建設計劃乙案，請逕向中央銀行申請」函（同上卷(一)
    第38頁），此為同案丁○○提供予同案丙○○交付證人乙○○，證明財政部確有以專案方式吸收民間大額存款，藉為施
    詐，固為同案丁○○、壬○○等人詐欺之證據，惟仍不足以
    證明被告對於同案丙○○之交付該函予證人乙○○有犯意之
    聯絡，或事前已有謀議，殊難執為被告有罪之論據。
  (十五)證人庚○○於本院證以：「本件曾辦理轉存未果，是己○○
    跟我講，時間過那麼久了。己○○將這案子給我時，我不認
    識乙○○也不知道省漁會往哪走，她只交我1 張台支影本，
    跟我講要轉交壬○○，證明省漁會轉存的意願。91年7 月10
    日這個日子我還記得，因為當初我與己○○本來是舊識，我
    們是介紹土地的，經由壬○○講說他有一個可以做這種案子
    ，可以提供公家銀行轉存的優惠方案，己○○打電話給我後
    ，我才問壬○○到底有沒有，確認後我才電話給己○○，才
    安排她與壬○○見面，所以那個日期我才記得。當時我與己○○都是介紹人，己○○要求怕會拿不到介紹費才拿這個叫
    我簽不可撤銷支付憑證書己○○要我簽完後，我必須要交給
    壬○○，以後如有介紹費，就由壬○○給我，我再交給己○○，當初介紹規則是，己○○介紹乙○○牽過來，該壬○○
    認識完後，我們這些介紹人就不能再參與，如果案子成，壬○○才會拿介紹費給我們，因為那些介紹人都針對我，我不
    認識他前面的這些介紹人，己○○介紹乙○○案子過來，她
    怕我不給她介紹費也會跳線，她要我簽這些東西出來，我簽
    完就交壬○○，我知有利益分配表，我只是轉交的而已，是
    由己○○他們這些介紹人簽完交給我，我再交給壬○○臺銀
    利率祇有2.6，分配表高於2.6很多，這是壬○○跟我講的，
    因為是他們介紹人要這麼多費用，到底有多少費用我也不曉
    得，我只是把他做完的文件交給壬○○」（本院卷第115 頁
    至第118 頁）；另證人癸○○於原審證以：「本案發生前，
    我從不認識被告、楊秀琴、壬○○，我有一個朋友叫劉麗芳
    告訴我，他有一個朋友，要請教我，約我到木柵，去找一個
    他認識的許再龍，在他的家裡認識被告，當時被告自稱叫王
    幹雄，後來才知道他的本名，我去時，他們家裡是小孩子作
    滿月，約是七月十八日，另外二個人我完全不認識。我到許
    先生家裡時，聊天被告有提到臺灣省漁會出了狀況，問我有
    沒有辦法協助他們把狀況解決，當時我才知道，A4紙上有印
    臺灣銀行支票的資料在上面，我當場打電話問我的朋友，在
    外面有無這樣大的需求，我的朋友告訴我，這2 張支票的影
    本在外面已經滿天飛，當時我告訴他們要盡快回存，否則省
    漁會會出事情，被告找我是問我有無辦法協助他們，這麼大
    金額的調度沒有完成目的，第三天沒有回存，也沒有轉進臺
    灣銀行，一定是違法的事情，被告問我有無辦法替他收尾。
    被告的意思是找一個銀行，讓這筆錢再轉存進去，讓省漁會
    的主管有一個交代，但是依我的經驗，把這筆台支原本的帳
    戶提出來已經超過他的權限。去臺灣銀行前，我說你們如有
    誠意，把相關人員帶到臺灣銀行辦正式開戶，所以他們到銀
    行旁邊的咖啡店，我說到時間到銀行去開戶，他們不願意進
    去，說要等財政部的公文，我說假如你們不願意辦，就不能
    動，後來就沒有了，這是第一次是在重慶南路與衡陽路交叉
    口的漫畫店，靠近臺灣銀行總行，第二次後來被告說還是要
    開戶，不開戶不行，我叫他們自行到臺灣銀行松江路分行去
    辦理開戶，後來他們沒有去，我就沒有辦法協助了，這次我
    沒有去，我有找被告去附近的咖啡店，我說等你們開戶好，
    要辦理存款，再來辦理，第一次到漫畫店楊秀琴好像有去一
    下，就離開，我印象中不是很清楚，第二次只有我和被告去
    等，請他們自動去辦理省漁會於91年7 月10日完成內部簽程
    ，91年7月11日提領開妥4億元的台支準備轉存，不是我建議
    ，我想被告和楊秀琴也都沒有，因為後來我在庭上看到的利
    潤分配表，7月4日或是11日已訂了，後來出了狀況才請被告
    等人出來，這是乙○○等人決定的，省漁會的簽呈在七月初
    已經訂了。依你在銀行界的經驗，省漁會購買的臺銀支票，
    如以乙○○的名義背書存入臺灣銀行的「省漁會帳戶」辦理
    轉存，被告或其他個人，不可能以任何方式取得上開臺銀支
    票，省漁會總幹事雖然有調度資金的權限，但是他所開的支
    票一定是禁止背書轉讓，不可能由乙○○背書後去存，被告
    或其他人也不可能取得上開臺銀支票，沒有辦法存到任何其
    他個人的帳戶。轉存之佣金利益，一般都是銀行欠資金會吸
    收，以議價的方式，在財政部規定的空間內雙方的談判，銀
    行可以加碼，或是大企業需要資金，除了利率外，額外付一
    些費用，只有找其他企業主才有可能，尚未到這種程度，我
    和被告見面時，已經出狀況，想辦法處理，尚未談到這些事
    情」（原審卷第12頁至第15頁），依上開2 位證人所為之證
    言，足見同案壬○○等人先與證人乙○○完成上開基金轉存
    及利益分配之協議，證人乙○○並依協議提出上開基金，而
    被告並未參與上開協議，自未與同案壬○○等人有犯意聯絡
    ，且被告於91年7 月15日參與基金轉存臺灣銀行事宜後，仍
    與證人乙○○協議，將上開臺灣銀行支票存入臺灣銀行，擬
    賺取高於一般銀行利率，殊無詐取上開臺銀支票之意圖。
  (十六)同案丁○○等人於91年7 月上旬與證人乙○○協議之利潤分
    配表（前揭偵查卷第11頁）金額及備註欄記載：黃俊英80萬
    、400 萬、2%；謝王桂燕400 萬、1%；臺灣省漁會200 萬、
    0.5%；馮煜吉140萬、0.35%；戊○○100萬、0.25%；林白西
    160萬、0.4%；漁會1040萬、2.6%；丁○○360萬、0.9%等，
    其中謝王桂燕為證人乙○○之配偶，黃俊英為張保吉姐夫，
    馮煜吉為張保吉之友28人，林白西為丙○○之母，張燕雪為
    己○○之替代名義人，各自為乙○○、張保吉、丙○○、己○○利潤分配名義，被告並未列入利益分配表內。再者，保
    密切結書（同上卷第12頁）記載：「庚○○為4E（指四億）
    銀行定存之引方代表，切結內容：所有參與本案人員，均切
    結遵守商業倫理及信守不逾越、不詐欺，保障委託人、受理
    方，引方自身安全及有權利及義務，若違反切結內容，則權
    利視為放棄外，另需承擔背信之責。如本案順利完成，所有
    引方人員切結遵守利潤分配表，不得有議，若本案順利交割
    ，則本切結書視同作廢。立切結書人：馮煜吉、戊○○、丙○○、丁○○、張燕雪」，被告亦未為上開切結。又依同案
    庚○○所立交付予同案己○○之「不可撤銷支付憑證書」記
    載: 「一、本人已於民國九十一年七月十五日經向資方引進
    新台幣肆億之整存入在案。二、諸貴行存入資金總額百之捌
    點零（8%）在本人專戶內，付予本書第一聯持有人參仟貳百
    萬之現金或貴行聞見之不記名不劃線之即期支（本）票支付
    ，決不食言……此致持有憑證人及臺灣銀行營業部。負責人
    ：庚○○簽名蓋章」（原審卷(一)第64頁），其內容亦與被告
    無涉，要之，被告確未參與同案丁○○等與證人乙○○有關
    利益分配之協議，自無與渠等有事前謀議之可能。
  (十七)原法院前揭另案固未認定被告與同案壬○○等人為共同正犯
    ，惟本院96年7月3日95年度上易字第2388號判決則認被告與
    同案壬○○等人為共同正犯此有上開刑事判決在卷可考，並
    經本院調取該案全卷審查無訛，惟上開刑事判決對於被告係
    於91年7 月15日始參與本件基金轉存事宜，並未予以調查，
    且被告僅單純將上開基金轉存臺灣銀行，擬獲取利率百分之
    2.6之利息，惟依當時臺灣銀行之利率為百分之2.1，此經證
    人乙○○供明在卷，又證人乙○○復以轉存臺灣銀行為唯一
    轉存銀行，此有證人乙○○91年7月10日簽呈2紙在卷（原審
    卷(一)第71、72頁）可考。此外，上開3 紙臺灣銀行支票復不
    可能由他人背書領取，則被告縱有施詐行為，並不發生法益
    之侵害，又無危險，依首揭說明，核屬不能未遂，從而本案
    被告不構成公訴人起訴之詐欺未遂罪，亦無礙同案壬○○等
    犯有詐欺未遂罪之認定。
    綜上所述，本案被告並非自始參與同案壬○○之詐欺謀議，
    其於91年7 月15日參與省漁會基金轉存臺灣銀行之行為，縱
    係著手於詐欺之犯罪構成，惟因尚未侵害省漁會之財產法益
    ，且不生危險，核屬不能未遂，自難以詐欺未遂罪相繩。揆
    諸首揭，本案被告犯罪，核屬不能證明。
六、原審未仔細勾稽，遽以論罪科刑，自有未洽，被告執此為上
    訴意旨，指摘原判決不當，即有理由，應由本院予以撤銷，
    改判被告無罪，以照公允。
七、被告聲請傳訊證人乙○○，惟經本院傳、拘無著，而本案事
    證已臻明確，殊無再予傳、拘之必要，被告上開調查證據之
    聲請，應予駁回。
據上論斷，應依刑事訴訟法第369條第1項前段、第364條、第301
條，判決如主文。
本案經檢察官周誠南到庭執行職務。
中    華    民    國    99    年    1     月    19    日
                  刑事第三庭  審判長法  官  陳博志
                                    法  官  劉興浪
                                    法  官  許文章
以上正本證明與原本無異。
不得上訴。
                                    書記官  蔡慧娟
中    華    民    國    99    年    1     月    19    日


司法院資訊處製作；財團法人民間司法改革基金會備份。
